【裁判字號】    96,苗簡,808
【裁判日期】    970314
【裁判案由】    遷讓房屋等
【裁判全文】
臺灣苗栗地方法院民事簡易判決         96年度苗簡字第808號
原      告  乙○○
                        2弄8.
訴訟代理人  蔡志忠律師
被      告  甲○○
                        20號.
上列當事人間請求遷讓房屋等事件，本院於民國97年2 月29日言
詞辯論終結，判決如下：
    主  文
被告應自門牌號碼苗栗縣苗栗市福麗里十二鄰鳳形一之一號（房
屋稅籍編號：Ｚ00000000000號）、門牌號碼苗栗縣苗栗市福麗里
十二鄰鳳形一之二號（房屋稅籍編號：Ｚ00000000000號）、門牌
號碼苗栗縣苗栗市福麗里十二鄰鳳形一之三號（房屋稅籍編號：
Ｚ00000000000號）房屋遷出，並將上開房屋返還原告。
被告應給付原告新臺幣陸萬元，及自民國九十六年十月十五日起
至清償日止，按年息百分之五計算之利息。
被告應自民國九十六年十月十五日起至遷讓返還前項房屋之日止
，按月給付原告新臺幣貳萬元。
訴訟費用新臺幣壹萬參仟捌佰柒拾元由被告負擔。
本判決得假執行。
    事實及理由
壹、程序方面：
一、被告經合法通知，未於最後言詞辯論期日到場，核無民事訴
    訟法第386 條各款所列情形，爰依原告之聲請，由其一造辯
    論而為判決。
二、按訴狀送達後，原告不得將原訴變更或追加他訴，但擴張或
    減縮應受判決事項之聲明者，不在此限，民事訴訟法第 255
    條第1 項第3 款定有明文。本件原告原訴之聲明第二項關於
    本金部分，係請求被告應給付原告新臺幣（下同）8 萬元，
    嗣於本院民國97年2 月29日言詞辯論期日，當庭陳明減縮為
    6 萬元，核屬減縮應受判決事項之聲明，依上開規定，應予
    准許。
貳、實體方面：
一、原告起訴主張：門牌號碼苗栗縣苗栗市福麗里12鄰鳳形1-1
    號、1-2 號、1-3 號房屋（房屋稅籍編號分別為Ｚ000000000
    00、Ｚ00000000000及Ｚ00000000000號，以下簡稱系爭房屋）
    為原告所有。兩造於95年10月15日簽訂租賃契約，由原告將
    系爭房屋中之門牌號碼1-1 號及1-3 號二棟房屋出租予被告
    ，約定租期自95年10月15日起至96年10月14日止，租金為每
    月2 萬元，按月給付；另系爭房屋中之1-2 號房屋則借予被
    告使用，期限與租期相同。詎被告自96年6 月15日起即未繳
    納租金，至租約到期日即96年10月14日止，合計積欠原告租
    金6 萬元。期間雖經原告於96年7 月14日以存證信函通知被
    告不再續租，並請被告於96年10月14日前遷讓系爭房屋；嗣
    再於96年11月1 日以存證信函最後催告被告限期搬遷，然被
    告迄今仍繼續占有系爭房屋，僅於96年11月19日回覆要求原
    告需補償搬遷費用120 萬元。兩造之租賃契約及使用借貸關
    係既均已於96年10月15日屆期消滅，被告自屬無權占有系爭
    房屋。為此，依所有物返還請求權及不當得利之法律關係，
    訴請被告自系爭房屋遷出，並將系爭房屋返還原告，並應給
    付積欠之租金共6 萬元，及自96年10月15起至清償日止按年
    息百分之5 計算之法定遲延利息，另請求被告自租約到期日
    即96年10月15日起至遷讓返還系爭房屋之日止，按月給付原
    告相當於租金即每月2 萬元之不當得利等語。並聲明：如主
    文第1、2、3 項所示。
二、被告則以：兩造間簽訂之租賃契約雖約定原告承租系爭房屋
    三棟，但被告自租賃契約簽立開始從未使用或居住其中門牌
    號碼1-1 號之房屋，該房屋實際為一訴外人李姓女士居住，
    被告未曾使用，無從返還。又原告利用被告非當地人不了解
    行情，以無水電、瓦斯之廢棄工廠當成房屋出租予被告，被
    告因經營犬隻外銷業務，為維繫公司形象與居家環境，陸續
    投入300 餘萬元修繕房屋，原告以詐術欺瞞簽訂系爭三棟房
    屋租賃契約，被告實際使用僅其中二棟，原告收取不當房屋
    租金迄今合計60萬元（包括付訖之96年6 月份之房屋租金）
    及押金4 萬元等語置辯。並聲明：原告之訴駁回。
三、本件系爭房屋為原告所有，兩造於95年10月15日簽訂租賃契
    約，由原告將系爭房屋中之門牌號碼1-1 號及1-3 號二棟房
    屋出租予被告，約定租期自95年10月15日起至96年10月14日
    止，租金為每月2 萬元，按月給付；另系爭房屋中之1-2 號
    房屋則借予被告使用，期限與租期相同。被告自96年7 月起
    即未繳納租金，至租約到期日即96年10月14日止，合計尚積
    欠原告租金6 萬元。期間曾經原告於96年7 月14日以存證信
    函通知被告不再續租，並請被告於96年10月14日前遷讓系爭
    房屋；嗣再於96年11月1 日以存證信函最後催告被告限期搬
    遷，而被告僅於96年11月19日回覆要求原告需補償搬遷費用
    120 萬元，系爭房屋現仍由被告占有使用等情，為兩造所不
    爭執，並有原告所提房屋租賃契約書、96年房屋稅繳款書、
    房屋現場照片、苗栗中苗郵局第278 、538 號存證信函、苗
    栗文山郵局第245 號存證信函（詳卷第8 至18頁），及被告
    所提匯款申請書（詳卷第29頁）等件附卷可憑，且經本院履
    勘現場屬實，製有勘驗筆錄、照片（詳卷第44至47頁）在卷
    可佐，自堪信為真實。被告所辯其自租賃契約簽立開始從未
    使用或居住系爭房屋中之門牌號碼1-1 號之房屋，該房屋實
    際為訴外人李姓女士居住，原告以詐術就系爭房屋與被告訂
    定租賃契約云云，核屬誤會，尚無足採。
四、按租賃定有期限者，其租賃關係，於期限屆滿時消滅；又借
    用人應於契約所訂期限屆滿時，返還借用物；另物之所有人
    對於無權占有或侵權占有或侵奪其所有物者，得請求返還之
    ，對於妨害其所有權者得請求除去之。有妨害之虞者，得請
    求防止之。民法第450 條第1 項、第470 條第1 項、第767
    條分別定有明文。本件被告於兩造所訂租賃契約及使用借貸
    契約迄96年10月14日期滿後，無合法權源仍占有系爭房屋，
    為無權占有。從而原告本於所有權人之地位，起訴主張被告
    應自系爭房屋遷出，並將系爭房屋返還原告，為有理由，應
    予准許，爰判決如主文第1 項所示。
五、又依兩造租賃契約之約定，被告應按月給付租金2 萬元，被
    告自96年7 月起即未繳納租金，至租約到期日即96年10月14
    日止，合計尚積欠原告租金6 萬元，已如前述，則原告請求
    被告給付積欠之租金6 萬元，及自96年10月15起至清償日止
    ，按年息百分之5 計算之法定遲延利息，為有理由，爰判決
    如主文第2 項所示。
六、次按依不當得利之法則請求返還不當得利，以無法律上之原
    因而受利益，致他人受有損害為其要件，故其得請求返還之
    範圍，應以對方所受之利益為度，非以請求人所受損害若干
    為準。而無權占有他人土地，可能獲得相當於租金之利益為
    社會通常之觀念，是請求人請求無權占有人返還占有土地所
    得之利益，參照本院61年台上字第1695號判例意旨，原則上
    應以相當於該土地之租金額為限，最高法院亦著有94年度台
    上字第1094號裁判意旨可資參照。本件系爭房屋之租金原訂
    每月2 萬元，已如前述，則被告於系爭房屋之租賃及使用借
    貸關係消滅後，仍無權占用系爭房屋迄未返還，依上開說明
    ，原告請求被告自96年10月15日起至遷讓返還系爭房屋之日
    止，按月給付原告相當於租金即每月2 萬元之不當得利，於
    法自屬有據，應予准許，爰判決如主文第3 項所示。
七、本件係關於財產權之訴訟，其標的金額在500,000 元以下適
    用簡易訴訟程序，本院為被告敗訴之判決，應依民事訴訟法
    第389條第1 項第3 款規定，依職權宣告假執行。
八、本件事證已臻明確，兩造其餘主張、陳述與舉證經審酌與本
    院前開判斷不生影響，爰不再予逐一論述，附此敘明。
九、訴訟費用負擔之依據：民事訴訟法第78條。
中    華    民    國    97    年    3     月    14    日
              苗栗簡易庭法  官  王萬金
以上正本係照原本作成。
如對本判決上訴，須於判決送達後20日內向本院提出上訴狀。
                        書記官  劉碧雯
中    華    民    國    97    年    3     月    14    日


司法院資訊處製作；財團法人民間司法改革基金會備份。
